【裁判字號】    99,抗,495
【裁判日期】    990430
【裁判案由】    訴訟救助
【裁判全文】
臺灣高等法院民事裁定                   99年度抗字第495號
抗  告  人  乙○○
相  對  人  甲○○
上列當事人間請求履行契約事件，相對人聲請訴訟救助，抗告人
對於中華民國99年2月26日臺灣臺北地方法院99年度審救字第5號
裁定提起抗告，本院裁定如下：
    主  文
抗告駁回。
抗告費用新臺幣壹仟元由抗告人負擔
    理  由
一、本件抗告意旨略以：兩造間之金錢往來出於友好及以往僱傭
    關係，相對人以信用卡預借現金純係出於自願及協助伊解決
    困難，但實際金額依兩造約定，並非如相對人所敘述。伊目
    前經濟狀況不佳，相對人目前工作穩定，伊絕對無心對曾經
    幫助伊之相對人不伸援手，惟兩造約定不以法律訴訟做為增
    加兩造訴訟之負擔，爰求為廢棄原裁定等語。
二、按當事人無資力支出訴訟費用者，法院應依聲請，以裁定准
    予訴訟救助。但顯無勝訴之望者，不在此限。又無資力支出
    訴訟費用之事由，應提出能即時調查之證據以釋明之。民事
    訴訟法第107條第1項、第109條第2項、第284條分別定有明
    文。所謂無資力，係指窘於生活，且缺乏經濟上之信用者（
    最高法院18年抗字第260號、43年台抗字第152號判例參照）
    。所謂顯無勝訴之望者，係指聲請訴訟救助之當事人所提起
    之訴或上訴依其主張之事實於法律上本無獲得勝訴之望；或
    其起訴或上訴為不合法之情形而言，若尚須經法院調查辯論
    後，始能知悉其勝負之結果者，不得謂為顯無勝訴之望（最
    高法院75年度台抗字第227號、87年度台抗字第660號裁判意
    旨參照）。經查：
    (一)相對人主張抗告人使用其信用卡預借現金，積欠其新臺幣
      （下同）390萬元，雖於民國96年4月21日出具切結書，承
      諾自96年6月起按月攤還3萬元，96年8月底還30萬元，至
      債務清償萬畢，詎抗告人未依約按時清償，尚欠345萬元
      未清償，其因此積欠龐大信用卡債務，經依消費者債務清
      理條例聲請更生程序獲准，始能維持生活，實無力再支付
      訴訟費用，且其於本案訴訟並非顯無勝訴之望，爰聲請訴
      訟救助等情，業據提出切結書、存摺明細、存證信函、掛
      號郵件收件回執等件為證、臺灣士林地方法院（下稱士林
      地院）97年度消債更字第97號民事裁定等件以為釋明。
    (二)因每年報稅係自翌年5月1日開始，是原法院於99年2月24
      日自稅務電子閘門僅能調得相對人97年度之財產所得明細
      （見原審卷6頁），相對人雖於97年度有中磊電子股份有
      限公司（下稱中磊公司）薪資等所得合計1,042,088元、
      中磊公司投資10萬元，惟上開所得明細表距離99年1月7日
      相對人提起本件訴訟已逾一年，況中磊公司業於98年3月
      31日終止與相對人間之僱傭關係，相對人乃對之提起確認
      僱傭關係存在之訴，有士林地院99年2月25日98年度重勞
      訴字第13號民事判決網路書類（未確定）可稽（見本院卷
      第21至24頁），自難以上開所得明細表為不利於相對人之
      認定。又依士林地院97年度消債更字第97號更生事件卷內
      事證觀之，相對人於95年5月25日起陸續在馬偕紀念醫院
      精神科門診就醫，並主訴「有人借錢不還」，「被騙十幾
      張」，「財務壓力心情低落、睡不著」等症狀，經該院醫
      師診斷為情感性精神分裂症，足徵相對人所稱其因精神疾
      病之病情不穩而離職，數度異動工作等情，尚非子虛。而
      相對人於上開更生事件，並陳稱已與妻子分居，士林地院
      並認為相對人領有身心障礙手冊，目前月薪約5萬餘元，
      每月倘扣除與銀行協商還債條件26,765元，尚餘約23,235
      元，再扣除必要生活支出10,792元、應分擔之幼子、父母
      扶養費依序為9,000元、6,829元、3,276元，已呈負值，
      致無法履行協商條件，故於98年10月7日裁定相對人自98
      年10月7日下午5時起開始更生程序，有民事裁定足憑（見
      外放更生事件卷影本）。則原法院依相對人所陳起訴事實
      ，及所提證據之釋明，認其於本案訴訟並非顯無勝訴之望
      ，確實無資力支付訴訟費用（按：相對人未與妻共同生活
      ，故不論其妻之資力，附此敘明），而准予訴訟救助，合
      於前揭說明，並無違誤。
    (三)抗告人雖對原裁定聲明不服，惟所稱各節，已屬本案訴訟
      之實體爭執事項，核與原裁定准許相對人聲請訴訟救助有
      無不當無關，更何況相對人因罹病致工作不穩定，且因負
      債甚多，致無法履行與銀行之協商還款條件，業經士林地
      院裁定准予更生程序等情，已如前述，應認抗告人之抗告
      ，為無理由。
四、從而，原裁定准許相對人訴訟救助之聲請，並無不合。抗告
    意旨指摘原裁定不當，求予廢棄，為無理由。爰裁定如主文
    。
中    華    民    國    99    年    4     月    30    日
                    民事第十七庭
                        審判長法  官  藍文祥
                              法  官  吳燁山
                              法  官  張競文
正本係照原本作成。
本裁定除以適用法規顯有錯誤為理由外，不得再抗告。如提起再
抗告，應於收受後10日內委任律師為代理人向本院提出再抗告狀
。並繳納再抗告費新台幣１千元。
中    華    民    國    99    年    5     月    3     日
                              書記官  章大富

司法院資訊處製作；財團法人民間司法改革基金會備份。
